最高法院刑事判決　　　　　　九十六年度台上字第二０七七號
上　訴　人　甲○○
選任辯護人　王東山律師
上列上訴人因違反槍砲彈藥刀械管制條例案件，不服台灣高等法
院中華民國九十三年九月十六日第二審更審判決（九十三年度上
更(一)字第二五九號，起訴案號：台灣士林地方法院檢察署八十九
年度偵緝字第四七號），提起上訴，本院判決如下：
    主  文
原判決撤銷，發回台灣高等法院。
    理  由
原判決認定上訴人甲○○有如原判決事實欄所示之犯行，因而撤
銷第一審關於違反槍砲彈藥刀械管制條例部分之科刑判決，改判
仍論處甲○○未經許可，持有手槍罪刑（累犯，處有期徒刑六年
二月，併科罰金新台幣十萬元，罰金如易服勞役，以銀元三百元
即新台幣九百元折算一日）；固非無見。
惟查：（一）刑事訴訟法採直接審理主義，故採為判決基礎之證
據資料，必須經過調查程序而顯現出於審判庭者，始與直接審理
主義相符，否則其所踐行之訴訟程序即屬違背法令；又證物應提
示當事人、代理人、辯護人或輔佐人，使其辨認；卷宗內之筆錄
及其他文書可為證據者，審判長應向當事人、代理人、辯護人或
輔佐人宣讀或告以要旨，刑事訴訟法第一百六十四條第一項、第
一百六十五條第一項分別定有明文；上開規定依同法第三百六十
四條，為第二審審判所準用；因之第二審法院自應踐行該項程序
，使被告及其辯護人瞭解該證據之內容及意義，並為充分之辯論
，始得採為判決之基礎，倘就證物及筆錄未依法向當事人、代理
人、辯護人或輔佐人提示、宣讀或告以要旨，自有違背同法第一
百五十五條第二項：「未經合法調查之證據，不得作為判斷之依
據」之規定。原判決事實認定上訴人有違反槍砲彈藥刀械管制條
例犯行，理由說明係依據上訴人之部分供詞、證人陳世豪、楊寶
來、黃光昭、陳瑞基、童水樹、林金城、張育彬及周昭平與陳蓮
春等人之證詞、搜索票及搜索證明筆錄、汽車車籍查詢表、內政
部警政署刑事警察局民國八十八年九月二十日刑鑑字第91543 號
鑑驗通知書一紙、扣案之手槍一支（含彈匣一個，槍枝管制編號
：0000000000）等資料為證據，惟依原審九十三年九月二日上午
九時五十分審理筆錄之記載，上開證人之供述筆錄及扣案或卷附
證據，並未在審判程序中提示予上訴人之辯護人並令其辨認或宣
讀或告以要旨，致剝奪上訴人之訴訟防禦權，遽採為判決基礎，
其踐行之訴訟程序，難謂適法。（二）審理事實之法院，對於被
告有利及不利之證據，應從各方面詳予調查，期能發現真實。原
判決事實認定：上訴人前於八十二年間因違反麻醉藥品管理條例
、槍砲彈藥刀械管制條例及肅清煙毒條例等罪，分經法院判處有
期徒刑六月、一年十月及三年二月，定應執行刑五年確定，於八
十五年七月二十三日因縮短刑期假釋出監，假釋期滿日期為八十
八年八月二十九日。詎仍不悔改，於八十八年九月七日之某時起
，基於持有制式手槍之犯意，未經許可，無故持有白朗寧廠口徑
九釐米制式半自動手槍一支（含彈匣一個，槍枝管制編號：0000
000000），並將上揭手槍及第一級毒品海洛因一袋（驗餘淨重11
.41 公克）藏置於其所有車牌號碼ＡＧ─一二七一號豐田牌自用
小客車引擎室之空氣濾淨器內，吸管二支則藏在前揭汽車之置物
箱內；嗣於同日夜間十一時許，經警持檢察官核發之搜索票實施
搜索，在其台北市○○區○○路二段一０七號二樓住處地下停車
場內，於前揭自用小客車之空氣濾淨器內查獲並扣得前揭手槍及
第一級毒品海洛因一袋，另在自用小客車置物箱內查扣含有毒品
殘渣之吸管二支等情；復於理由欄謂：「依罪證有疑，利歸被告
之法則，本院（原審）認應以查獲日（八十八年九月七日）為被
告（指上訴人）初始持有手槍之日較有利於被告（見原判決正本
第四頁）；惟依原判決之說明及卷內資料，上訴人始終否認持有
上開槍枝，辯稱：伊於八十八年九月七日赴財團法人長庚紀念醫
院（下稱長庚醫院）看病後即南下台中養病，並未在該日持有上
開手槍，扣案之東西不知係何人放置等語；且依卷附長庚醫院八
十九年七月二十六日函，上訴人係於八十八年九月六日因病至長
庚醫院就診，經診斷為肺炎併肋膜炎（見偵緝字第四七號卷第三
八頁），證人紀惠玉亦在偵查中供稱八十八年九月七日當日伊帶
上訴人到醫院看病（見同卷第十二頁），證人即執行本案搜索而
查獲扣案手槍之警員楊寶來在偵查中供稱：那東西（指本案查獲
之物品）應是擺放很久了，看來很髒等語（見同卷第二一頁）；
如果無訛，則上訴人上開槍枝是否於八十八年九月七日當日始行
持有，亦非無疑。原判決對於上訴人否認「八十八年九月七日」
持有扣案手槍並將之藏置於汽車引擎室之空氣濾淨器內之辯解，
何以不足採取，未敘明其取捨證據之依據及認定之理由，判決自
有違誤。上訴意旨執以指摘，非無理由，應認原判決仍有撤銷發
回更審之原因。
據上論結，應依刑事訴訟法第三百九十七條、第四百零一條，判
決如主文。
中　　華　　民　　國　九十六　年　　四　　月　 十九 　日
                      最高法院刑事第十一庭
                          審判長法官  林　永　茂
                                法官  洪　文　章
                                法官  蘇　振　堂
                                法官  蕭　仰　歸
                                法官  何　菁　莪
      本件正本證明與原本無異
                                      書  記  官
中　　華　　民　　國　九十六　年　　四　　月  二十三  日
                                                z
